# Tablas de contingencia

**Ejemplo**. Considere una muestra de 200 estudiantes de una población universitaria, según currículum (área de estudio) y candidato preferido (A, B o indeciso).

| Área/Candidato | A | B | Indeciso | Totales|
|-----------------|:--:|:---:|:----------:|:--------:|
|Ingeniería|24|23|12|59|
|Humanidades| 24|14|10|48|
|Artes|17|8|13|38|
|Administración|27|19|9|55|
|Totales|92|64|44|200|

**Tabla de contingencia**: arreglo en donde cada observación se puede clasificar de dos o más formas.

**Notación**. $R$ filas y $C$ columnas. 

* $p_{ij} = \mathbb P[\text{Individuo en la población pertenezca a la celda }i,j]$, $i=1,\dots,R$; $j=1,\dots, C$.

* $p_{i+} = \mathbb P[\text{Individuo se clasifique en la fila }i] = \sum_{j=1}^C p_{ij}$.

* $p_{+j} = \mathbb P[\text{Individuo se clasifique en la fila }j] = \sum_{i=1}^R p_{ij}$.

Se cumple que $\sum_{i=1}^R\sum_{j=1}^Cp_{ij} = 1$.

* $N_{ij}$: número de individuos en la muestra clasificados en la fila $i$ y columna $j$.

* $N_{i+} = \sum_{j=1}^CN_{ij}$.

* $N_{+j} = \sum_{i=1}^RN_{ij}$.

Se tiene que $\sum_{i=1}^R\sum_{j=1}^C N_{ij} = n$.

## Hipótesis de independencia

\[H_0: p_{ij} = p_{i+}\cdot p_{+j},\;i=1,\dots,R \; ;j=1,\dots, c\]

Vectorizando la tabla de contingencia se puede utilizar la hipótesis de distribución multinomial. El número de celdas es $k=RC$. El número de parámetros bajo $H_0$ es $R-1+C-1 = R+C-2$.

El MLE corresponde a $\hat p_{i+} = \dfrac{N_{i+}}{n}$ y $\hat p_{+j} = \dfrac{N_{+j}}{n}$.

El MLE del conteo en la celda $i,j$ (valor esperado bajo $H_0$) es
\[\hat E_{ij} = n\hat p_{i+} \hat p_{+j}  = n\dfrac{N_{i+}}{n}\dfrac{N_{+j}}{n} = \dfrac{N_{i+}N_{+j}}{n}.\]

El estadístico $\chi^2$ se calcula como

\[Q = \sum_{i=1}^R\sum_{j=1}^C \dfrac{(N_{ij}-\hat E_{ij})^2}{\hat E_{ij}} \underset{n\text{ grande, }H_0}{\sim} \chi^2_{k-s-1}\]

donde $k-s-1 = RC-(R+C-2)-1 = (R-1)(C-1).$ Dado $\alpha_0$, rechazamos $H_0$ si $Q>\chi^2_{(R-1)(C-1)}(1-\alpha_0)$.

Del ejemplo anterior, 

$\hat E_{11} = \dfrac{59\cdot92}{200} = 27.14$.
$\hat E_{32} = \dfrac{38\cdot64}{200} = 12.165$.

La tabla de valores esperados bajo $H_0$ es

| Área/Candidato | A | B | Indeciso | Totales|
|-----------------|:--:|:---:|:----------:|:--------:|
|Ingeniería|27.14|18.88|12.98|59|
|Humanidades| 22.08|15.36|10.56|48|
|Artes|17.48|12.16|8.36|38|
|Administración|25.30|17.60|12.10|55|
|Totales|92|64|44|200|

\[Q = \dfrac{(24-27.14)^2}{27.14} + \cdots+\dfrac{(8-12.16)^2}{12.16}+\cdots = 6.68\]

El valor-*p* es $\bar F_{\chi^2_6}(6.68) = 0.3$. Rechazamos la hipótesis de independencia entre el currículum y la preferencia electoral con un nivel de significancia del 10%.

## Prueba de homogeneidad

Siguiendo con el ejemplo anterior, se toma muestras de tamaño 59,48,38 y 55 de cada área. ¿La distribución de la variable preferencia es la misma sin importar el área?

Sean $R$ poblaciones y $C$ tipos de celdas por población. 

\[p_{ij} = \mathbb P[\text{una observación pertenece a la }i\text{-ésima población y a la categoría }j]\]

que cumplen $\sum_{j=1}^Cp_{ij} = 1$, $i=1,\dots,R$.

La hipótesis de homogeneidad es 
\[H_0: p_{1j} = p_{2j} = \dots = p_{Rj} \text{ para }j=1,\dots, C\]

para una fila fija $i$ y probabilidades $p_{ij}$ conocidas:

\[Q^{(i)}=\sum_{j=1}^c\dfrac{(N_{ij}-N_{i+}p_{ij})}{N_{i+}p_{ij}}\]

Bajo $H_0$ $Q^{(i)}\sim \chi^2_{C-1}$. 

**Supuesto**. Las poblaciones son independientes. Esto implica que $Q^{(i)}$ son variables independientes y 
\[Q = \sum_{i=1}^R\sum_{i=1}^C\dfrac{(N_{ij}-N_{i+}p_{ij})^2}{N_{i+}p_{ij}}\sim \chi^2_{R(C-1)}\]

Como los valores $p_{ij}$ no son conocidos, tenemos que estimarlos (MLE sobre $N_{ij}$ y sobre $H_0$): $\hat p_{ij} = \dfrac{N_{+j}}{n}$.

Sustituyendo,
\[Q = \sum_{i=1}^R\sum_{j=1}^C\dfrac{(N_{ij}-\hat E_{ij})^2}{\hat E_{ij}}\]
donde $\hat E_{ij} = \dfrac{N_{i+}\cdot N_{+j}}{n}$. Los grados de libertad de la prueba son 
\[k-1-s = R(C-1)-(C-1) = (R-1)(C-1).\]

Se rechaza $H_0$ bajo el mismo criterio de la prueba de independencia.

## Comparación de proporciones

**Ejemplo**. Muestras independientes de adultos en varias ciudades.

| Ciudad | Vio el programa | No lo vio|
|:---------:|:------:|:---------:|
|$1$|$N_{11}$|$N_{12}$|
|$\vdots$|$\vdots$|$\vdots$|
|$R$|$N_{R_1}$|$N_{R2}$|

¿La proporción de audiencia es la misma en todas las ciudades?
\[Q = \sum_{i=1}^R\sum_{j=1}^2\dfrac{N_{ij}-\hat E_{ij}}{\hat E_{ij}}\underset{H_0}\sim \chi^2_{R-1}\]
donde $H_0$ es la hipótesis de homogeneidad.

**Ejemplo**. 100 personas se seleccionan aleatoriamente en una ciudad. Se les pregunta si los bomberos trabajan bien. Ocurre un incendio y después se les pregunta lo mismo.

| |Satisfactoria| No satisfactoria|
|---|:----------:|:------------:|
|Antes del incendio | 80|20|
|Después del incendio|72|28|

Vea que ambas situaciones no son independientes. Desagregamos el análisis (tabla de confusión):

```{r 14-tablas-contingencia-1, echo=FALSE}
library(kableExtra)
tabla <- data.frame(antes = rep("Antes del incendio",2), 
                    sat = c("Satisfactorio", "No satisfactorio"),
                    S = c(70,2),
                    N = c(10,18))
names(tabla) <- c(" ", " ","Satisfactorio", "No satisfactorio")
kbl(tabla, align = "c") %>%
  add_header_above(c(" " = 2, "Después del incendio" = 2) ) %>%
  kable_styling() %>% 
  column_spec(1:2,bold = T )  %>%
  collapse_rows(columns = 1, valign = "middle") 
```

No se necesita una prueba $\chi^2$ (dependencia trivial), se puede enfocar el análisis en la dinámica

```{r 14-tablas-contingencia-2,echo = FALSE}
tabla <- data.frame(antes = rep("Observado",2), 
                    sat = c("A", "B"),
                    S = c("Precisión","Error"),
                    N = c("Error","Precisión"))
names(tabla) <- c(" ", " ","A", "B")
kbl(tabla, align = "c") %>%
  add_header_above(c(" " = 2, "Modelo predictivo" = 2) ) %>%
  kable_styling() %>% 
  column_spec(1:2,bold = T )  %>%
  collapse_rows(columns = 1, valign = "middle") 
```

 ## Paradoja de Simpson
 
 **Ejemplo**. Experimento para comparar dos tratamiento (nuevo y viejo). La muestra fue de 80 sujetos, a los cuales 40 se les aplicó el tratamiento nuevo y a 40 el viejo. Se evalúa la evolución de cada paciente.
 
| | Mejoró| No mejoró | % mejora|
|--|:------:|:------------:|:---------:|
|Nuevo| 20| 20 | 50|
|Viejo|24|16|60|

*Conclusión*: el tratamiento viejo tiene un porcentaje de mejora mayor.

Si vemos estos resultados según el sexo, para hombres

| | Mejoró| No mejoró | % mejora|
|--|:------:|:------------:|:---------:|
|Nuevo| 12| 18 | 40|
|Viejo|3|7|30|

y para mujeres

| | Mejoró| No mejoró | % mejora|
|--|:------:|:------------:|:---------:|
|Nuevo| 8|2 | 80|
|Viejo|21|9|70|

**Paradoja de Simpson**. Desagregar tablas de contingencia pone en evidencia variables "ocultas".

La variable "sexo" influye en la capacidad de recuperación (mujeres se recuperan más rápido que los hombres).

**Nota**. La paradoja puede persistir en muestras grandes.

Considere los eventos:

* $A$: evento de seleccionar un hombre.

* $A^c$: evento de seleccionar una mujer.

* $B$: tratamiento nuevo.

* $I$: hubo mejora.

La paradora de Simpson nos dice que es posible tener las siguientes desigualdades:

\[\mathbb P[I|A\cap B]>\mathbb P[I|A\cap B^c]\]
\[\mathbb P[I|A^c\cap B]>\mathbb P[I|A ^c\cap B^c]\]
\[\mathbb P[I|B]<\mathbb P[I|B^c]\]

Si $\mathbb P[A|B] = P[A|B^c]$, entonces
\begin{align*}
\mathbb P[I|B] & = \mathbb P[I|B\cap A] \cdot \mathbb P[A|B]  + \mathbb P[I|B\cap A^c] \cdot \mathbb P[A^c|B] \\& > \mathbb P[I|A\cap B^c] \cdot \mathbb P[A|B]  + \mathbb P[I|A^c\cap B^c] \cdot \mathbb P[A^c|B]\\
& =  \mathbb P[I|A\cap B^c] \cdot \mathbb P[A|B^c]  + \mathbb P[I|A^c\cap B^c] \cdot \mathbb P[A^c|B^c] \\
& = \mathbb P[I|B^c]
\end{align*}
por lo que no se cumple la paradoja.
